臺灣臺北地方法院民事判決　　　　　　　　　　　　　九十三年度小上字第六二號
　　上　訴　人　丁○○
　　訴訟代理人　乙○○
　　被上訴人　　甲○○○大廈管理委員會
　　法定代理人　丙　○
右當事人間請求清償債務事件，上訴人對於中華民國九十三年一月十三日本院台北簡
易庭九十二年度北小字第三五一七號第一審小額民事判決提起上訴，本院於九十三年
八月六日言詞辯論終結，判決如左：
    主  文
原判決關於命上訴人給付超過新台幣伍萬伍仟參佰肆拾肆元及自民國九十三年二月二
十八日起至清償日止，按年息百分之五計算之利息部分，並該部分假執行及免假執行
之宣告暨訴訟費用之裁判均廢棄。
右開廢棄部分，被上訴人在第一審之訴及假執行之聲請均駁回。
其餘上訴駁回。
第一、二審訴訟費用由上訴人負擔新台幣貳仟元，由被上訴人負擔新台幣伍佰元。
    事  實
甲、上訴人方面：
一、聲明：求為判決：(1)原判決廢棄。(2)右廢棄部分，被上訴人在第一審之訴及假執
    行之聲請均駁回。
二、陳述：除與原判決記載相同者，茲引用之外，補稱：
  (1)上訴人雖
    年六月二十七日即遭法院拍賣，並於九十二年八月二十一日將建物點交予拍定人
    林宜蓉，上訴人則遷居台中市○○區○○路一段三六七之十八巷十四號十三樓，
    該等事實為被上訴人所明知，此由兩造間之台灣台北地方法院九十二年度促字第
    五八八九六號支付命令事件書狀及裁定內，均已載明上訴人之地址係在台中市，
    故上訴人並非行方不明，且被上訴人亦知悉此事。原審訴訟程序之通知係對上訴
    人之
    訴人即將文書寄存送達廈門派出所，造成上訴人無從得知本件訴訟，亦無從提出
    答辯，該項送達並不合法，上訴人既未受合法通知致未能到庭應訴，原審遽依被
    上訴人之聲請，准由其一造辯論而為判決，其訴訟程序有重大瑕疵，且違背法令
    。
  (2)另對於台北市○○路○段三八號地下樓左邊建物之管理費部分，上訴人僅積欠九
    十二年四月份之管理費一千八百元，就同址右邊建物之管理費部分，上訴人僅積
    欠自九十二年四月至九十二年十一月止，八個月管理費共一萬五千一百六十八元
    ，總計一萬六千九百六十八元。因上訴人前揭建物係向明周建設股份有限公司（
    下稱明周公司）購買，在建物未點交之前，自九十一年十月起至九十二年三月底
    止，管理費應該由明周公司負擔，被上訴人認為上訴人應繳交全部管理費，為無
    理由等詞置辯。
乙、被上訴人方面：
一、聲明：求為判決上訴駁回。
二、陳述：除與原判決記載相同者，茲引用之外，補稱：
  (1)雖然上訴人陳述於九十二年六月二十日即遭法院拍賣，並於九十二年八月二十一
    日將建物點交予拍定人林宜蓉，但林宜蓉並未遷入該址，且此門號之戶口人數為
    多戶，顯為「人頭戶」，上訴人顯係為逃避被上訴人追討管理費而致現行方不明
    ，原審依
  (2)上訴人積欠之管理費有：對台北市○○路○段三八號地下樓左邊建物之部分，積
    欠自九十一月至九十二年五月止，每月三千六百元，八個月共二萬八千八百元；
    對同址右邊建物之部分，積欠自九十一年十月至九十二年十一月止，每月一千八
    百九十六元，十四個月共二萬六千五百四十四元，共五萬五千三百四十四元。
    理　　由
一、查本件訴訟標的金額為十萬元以下，應依小額訴訟程序審理；又按對於小額程序
    之第一審判決之上訴，非以其違背法令為理由，不得為之，民事訴訟法第四百三
    十六條之二十四第二項定有明文。另「民事訴訟法第一百三十八條所規定之寄存
    之。設其送達之處所，雖原為應受送達人之住居所、事務所或營業所，而實際上
    已變更者，該原住居所、事務所或營業所，即非應為送達之處所，自不得於該原
    處所為寄存送達。又依第一百三十八條之規定為寄存送達，除須將應送達之文書
    寄存送達地之自治或警察機關外，並須製作送達通知書，記明寄存文書之處所，
    黏貼於應受送達人之住居所、事務所或營業所門首，俾應受送達人知悉寄存之事
    實，前往領取，二者缺一均不能謂為合法之送達」（六十四年度台抗字第四八一
    號判例意旨參照）。本件上訴人主張原審九十二年十二月三十日言詞辯論期日通
    知書，未經合法送達，竟准許被上訴人一造辯論而為判決，原審判決違背法令等
    情。經查：上訴人之戶籍固
    本附原審卷可稽（見原審卷第三六頁），原審指定九十二年十二月三十日上午十
    時十八分行言詞辯論之期日通知書依該址送達，嗣未獲會晤上訴人，於九十二年
    十二月九日以寄存送達方式，將通知書寄存於廈門派出所，亦有送達回證附原審
    卷足參（見原審卷第三○頁、第三一頁），上訴人未於該言詞辯論期日到庭辯論
    ，原審即准許被上訴人為一造辯論之聲請而為判決，然而被上訴人前就給付管理
    費事件，曾向本院聲請核發九十二年度促字第五八八九六號支付命令，上訴人對
    此支付命令聲明異議時，其於九十二年十月三十日民事異議狀內已敘明其居所在
    「台中市北屯區○○里○段三六七之十八巷十四號十三樓」，上訴人異議被駁回
    後，即對駁回異議之裁定提出抗告，本院於九十二年度促字第五八八九六號駁回
    其抗告之裁定中，亦記載抗告人（即上訴人）之居所係在「台中市○○區○○里
    ○段三六七之十八巷十四號十三樓」，有異議狀及本院上開民事裁定可參（見本
    院卷第十一頁、第十五頁），則上訴人事實上居所已變更，且為被上訴人所知悉
    ，應可採信。上開九十二年十二月三十日言詞辯論期日之通知書，未依照上訴人
    變更後之居所送達，仍依
    原審言詞辯論期日未能到庭陳述意見，即有民事訴訟法第三百八十六條第一款之
    正當事由，原審逕准許被上訴人一造辯論而為判決，其訴訟程序上之重大瑕疵，
    上訴人指摘原判決違背法令，為有理由，合先敘明。
二、上訴人經合法通知而未於言詞辯論期日到場，核無民事訴訟法第三百八十六條所
    列各款情事，爰依被上訴人之聲請，由其一造辯論而為判決。
三、本件被上訴人起訴主張上訴人係門牌號碼台北市○○路○段三八號地下樓建物之
    所有權人，其就該地下樓左邊建物之部分，積欠自九十一月至九十二年五月止，
    每月三千六百元，八個月共二萬八千八百元管理費；對同址右邊建物之部分，積
    欠自九十一年十月至九十二年十一月止，每月一千八百九十六元，十四個月共二
    萬六千五百四十四元管理費，共計五萬五千三百四十四元，請求上訴人應如數給
    付管理費及自九十二年十二月二十一日起至清償日止，按年息百分之五計算之利
    息。上訴人則以對同址左邊建物之部分，上訴人僅積欠九十二年四月份之管理費
    一千八百元，就同址右邊建物之部分，上訴人僅積欠自九十二年四月至九十二年
    十一月止，八個月管理費一萬五千一百六十八元，總計一萬六千九百六十八元。
    上訴人前揭建物係向明周公司購買，在建物未點交予上訴人之前，自九十一年十
    月起至九十二年三月底止管理費應該由明周公司負擔，被上訴人請求全部管理費
    ，為無理由等詞置辯。
四、被上訴人主張之事實，業據其提出催繳管理費之存證信函、本院九十二年度促字
    第五八八九六號支付命令、甲○○○大廈第七屆第六次管理委員會會議紀錄、甲
    ○○○大廈住戶公約、前揭建物登記謄本、管理費明細表為證（見原審卷第六頁
    至第十五頁、第三七頁至第四五頁、本院卷第二三頁至第三一頁）。上訴人認為
    在前揭建物未點交前，管理費用應由出賣人即明周公司負擔云云，惟依公寓大廈
    管理條例第十條第二項：「共用部分、約定共用部分之修繕、管理、維護，由管
    理負責人或管理委員會為之。其費用由公共基金支付或由區分所有權人按其共有
    之應有部分比例分擔之。但修繕費用係因可歸責於區分所有權人之事由所致者，
    由該區分所有權人負擔」、第三項：「前項共用部分、約定共用部分之管理、維
    護費用，區分所有權人會議或規約另有規定者，從其規定」，依此規定，管理費
    用應由公共基金支付，或由區分所有權人負擔，至於如何負擔，如區分所有權人
    會議或規約另有規定，即從其規定。另由卷附之建物登記謄本所載（見原審卷第
    三七頁）上訴人於九十年十月四日即以買賣為原因，登記取得上開建物之所有權
    ，其為區分所有權人甚為明確，自其取得上開建物之所有權時起，依法即負有分
    擔管理費用之義務，應無疑義。至於其與其前手即出賣人明周公司如何分擔管理
    費用，係其二人私下約定之事由，並不能據此而對抗管理委員會。故上訴人主張
    自九十一年十月起至九十二年三月底之管理費用均應由訴外人明周公司負擔云云
    ，顯無足採。又依甲○○○大廈管理施行細則第七條約定：「一樓、二樓、B １
    樓商場因使用公設機率少，每月每坪管理費以三○元計」（空屋減半），則上開
    建物左邊之部分，一百二十坪，每坪三十○元，每月為三千六百元管理費，自九
    十一年十月起至九十二年五月止，八個月共二萬八千八百元（30×120×8＝
    28800）；上開建物右邊之部分，一百二十六．三八坪，其為空屋每坪十五元計
    ，每月為一千八百九十六元（15×126.38＝1895.7，小數點以下四捨五入），自
    九十一年十月起至九十二年十一月止，十四個月共二萬六千五百四十四元（1896
    ×14＝26544），共計五萬五千三百四十四元（28800＋26544＝55344），被上訴
    人請求上訴人如數給付管理費，於法有據。
五、綜上所述，本件被上訴人主張上訴人應給付管理費五萬五千三百四十四元，及自
    起訴狀繕本送達翌日起（九十三年二月二十八日）至清償日止，按年息百分之五
    計算之利息，為有理由，應予准許，是原審判命上訴人如數給付，並依職權宣告
    假執行及命供擔保後得免假執行，於法並無不合。上訴意旨指摘原判決此部分不
    當，求予廢棄改判，為無理由，應駁回其上訴。另因上訴人居所為台中市○○區
    ○○路一段三六七之十八巷十四號十三樓，並非
    三七之三號四樓，已如前述，故起訴狀繕本送達翌日應以原審判決送達於事實上
    頁），方屬合法，原審判決就法定利息之部分諭知自九十二年十二月二十一日起
    算（即自九十二年十二月二十一日起至九十三年二月二十七日止，按年息百分之
    五計算之利息），於法未合，上訴人指摘此部分判決為不當，求為廢棄改判，為
    有理由，爰由本院改判如主文第二項所示。
六、因本案事證已臻明確，兩造其餘主張陳述及所提之證據，經審酌後認均不影響本
    判決之結果，無再予論述之必要，附此敘明。
七、就第一、二審訴訟費用負擔，分別諭知如主文第四項所示。
八、據上論結，本件上訴為一部有理由，一部無理由，依民事訴訟法第四百三十六條
    之二十四、第四百三十六條之三十二第二項、第四百四十九條第一項、第四百五
    十條、第四百三十六條之十九、第三百八十五條第一項、第七十九條，判決如主
    文。
中　　　華　　　民　　　國　　九十三　　年　　　八　　　月　　二十七　日
                                      民事第一庭
                                          審判長法  官 謝碧莉
                                                法  官 陳盈如
                                                法  官 呂淑玲
右為正本係照原本作成。
本件不得上訴。
中      華      民      國    九十三    年      八      月    二十七  日
                                                書記官 方美雲
